【裁判字號】    94,訴,606
【裁判日期】    950517
【裁判案由】    損害賠償
【裁判全文】
臺灣新竹地方法院民事判決               94年度訴字第606號
原      告  甲○○
訴訟代理人  王志陽律師
被      告  乙○○
上列當事人間損害賠償事件，本院於民國95年5月3日辯論終結
，判決如下：
    主  文
被告應給付原告新台幣拾萬玖仟捌佰零柒元，及自民國94年4
月19日起至清償日止按年息百分之五計算之利息。
原告其餘之訴駁回。
訴訟費用由原告負擔二分之一，餘由被告負擔。
本判決第一項部分得假執行，但被告如於假執行程序實施前，以
新臺幣拾貳萬元為原告預供擔保，得免為假執行。
原告其餘假執行之聲請駁回。
    事實及理由
一原告起訴主張
  (一)被告於民國93年7月24日6時50分許，駕駛車牌號碼為
    ML-9068 號之自用小客車，沿新竹縣新豐鄉○○路限速每小
    時50公里路段由北往南方向行駛，途經該路289之2號前，本
    應注意行車速度應依標誌50公里限速規定，且行駛中應注意
    車前狀況及兩車併行間隔，並隨時採取必要之安全措施，而
    依當時天氣晴朗、日間自然光線充足、路面乾燥無缺陷、無
    障礙物，客觀上並無不能注意之客觀情事，竟疏未注意車前
    狀況，貿然以高達每小時100公里之速度前進，撞擊前方由
    福德街駛出右轉新興路後，欲橫越新興路左轉往工業區○路
    地○道方向行駛由原告所騎乘車牌號碼為HQO－072號之重機
    車，致原告人車倒地，受有頭部外傷合併頭皮撕裂傷、蜘蛛
    網膜下腔出血、急性硬腦膜下腔出血、第一、二腰椎壓迫性
    骨折等傷害。過失傷害案件經由臺灣新竹地方法院檢察署檢
    察官偵查聲請簡易判決處刑（94年度偵字446號）。
  (二)原告因被告之過失傷害行為受有損失，依據民法第184條第1
    項前段、第193條第1項、第195條第1項請求被告賠償下列損
    失：
    1.醫療費用共支出新台幣（下同）47,583元。
    2.就醫車資支出9,050元
    3.購買消毒藥水、紙尿布等醫療用品，增加生活上之需要支
      出890元。
    4.原告因受傷嚴重，93年7月24日起至93年8月4日止必須他
      人二十四小時照顧，而由親屬照顧，但此非嘉惠被害人，
      應認為原告受有看護費之損害，得請求被告賠償。依據長
      庚紀念醫院所訂病患服務人員服務時間以二十四小時分兩
      班，每班1,100元，原告共損失26,400元（1100x2x12=264
      00）。
    5.原告因本件車禍受傷，自93年7月24日起至93年9月30日止
      請假休養，受有薪資之損失，原告每月薪資34,000元，原
      告有二個月又八天無法工作，共計損失77,067元（
      34000x2+34000x8/30=77067 ）
    6.原告為龍華科技大學畢業，現年25歲未婚，其所受之傷害
      已如上述，遭此橫禍後，日夜難眠，身心備受煎熬，並有
      遺留性傷害，以及手術開刀後所留下無法回復之醜陋疤痕
      ，造成原告日常生活不便，影響人際關係及工作發展、婚
      姻，爰請求精神上之慰撫金500,000元。
  (三)聲明：被告應給付原告660,990元及自起訴狀繕本送達翌日
    （94年4月19日）起至清償日止按年息百分之五計算之利息
    ，並願供擔保請求宣告假執行。
二被告則抗辯
  (一)原告係橫越車道向分隔島缺口行駛，但尚未到達分隔島缺口
    時突然速度變慢停在路中，被告原本以為原告可以及時橫越
    馬路至安全島缺口，但原告突然停在快車道上，被告煞車不
    及才撞上，因此，原告亦與有過失。對於原告支出之醫療費
    、就診車資均無意見，聘用看護的期間應以東元醫院回函所
    認定之11天，非原告主張之12天。另原告請假期間並無扣薪
    ，故無薪資之損失，慰撫金請求500,000元則亦認為過高。
  (二)聲明：原告之訴及假執行之聲請駁回，如受不利判決，並願
    供擔保宣告免為假執行。
三兩造不爭執之事實
  (一)兩造於93年7月24日6時50分許，在新竹縣新豐鄉○○路限速
    每小時50公里之門牌號碼289之2號前，發生碰撞，當時天氣
    晴朗、日間自然光線充足、路面乾燥無缺陷、無障礙物，客
    觀上並無不能注意之客觀情事，被告行車速度高達每小時
    100公里，原告因撞擊而受有頭部外傷合併頭皮撕裂傷、蜘
    蛛網膜下腔出血、急性硬腦膜下腔出血、第一、二腰椎壓迫
    性骨折等傷害，過失傷害案件經由臺灣新竹地方法院檢察署
    檢察官偵查聲請簡易判決處刑（94年度偵字446號），本院
    刑事庭判處被告有期徒刑四月（94年度竹北交簡152號）。
  (二)原告因本件車禍支出醫療費用47,583元、就醫車資
    9,050元、購買消毒藥水、紙尿布等醫療用品，增加生活上
    之需要支出890元。
  (三)原告因本件車禍，受傷過重，住院期間無法自行照顧日常生
    活必須全日看護，全日看護之費用以每日2,200元計算。
四本件爭執之要點
  (一)原告騎乘重機車穿越車道至分隔島缺口迴轉是否違反交通安
    全規則？就本件車禍是否與有過失？過失比例如何？
  (二)原告在休假期間雖未扣薪，但是否因休假影響年底分紅造成
    原告損失，故原告得請求薪資之損失？
  (三)原告嗣後之頸椎及胸椎椎間盤突出是否本件車禍造成，而因
    此認定原告因本件車禍留有上開後遺症而得請求精神上之損
    害賠償500,000元。
五法院之判斷
  (一)本件被告超速駕車又疏未注意車前狀況，造成原告受傷，業
    為被告所不爭執，且過失傷害部分之刑事案件，亦經本院刑
    事庭認定，判處被告有期徒刑四月，業經本院依職權調閱本
    院九十四年度竹北交簡字第152號過失傷害案件核閱無訛。
    被告過失侵害侵害原告之身體，依據民法第184條第1項前段
    自應就原告必要之醫療費用等損失加以賠償，另依據同法第
    193條第1項、第195條第1項規定，被告亦應賠償原告因為車
    禍受傷購買消毒藥水、尿布醫療用品費、就醫車資、看護費
    等增加生活上之支出及精神上之慰撫金。
  (二)被告抗辯就本件車禍，原告橫越馬路未讓直行車先行，亦與
    有過失，並以台灣省竹苗區車輛行車事故鑑定委員會94年3
    月7日竹苗鑑940050字第0945300652號函所附之鑑定意見為
    據，原告則主張原告係在安全島缺口等候轉彎，並無過失云
    云。經查，被告行車之動線與安全島平行（94年度偵字第
    446號第19-21頁車禍現場照片、道路交通事故現場圖），原
    告機車撞擊之部位為機車尾部（參94年度偵字第446號第22
    頁機車受損照片），若原告之機車已在安全島缺口內，被告
    應不會撞擊原告機車之整個尾部，況依據道路交通事故現場
    圖所繪之被告煞車痕，亦距離安全島甚遠，因此，原告主張
    其安全島缺口內等待迴轉云云，應非可採。綜合原告機車受
    損之部分、道路交通事故現場圖之煞車痕跡，應可認定原告
    應有一部份車身在安全島旁之內側快車道上遭被告撞擊。再
    依據車禍現場照片、道路交通事故現場圖，本件車禍發生之
    地點為雙向各二線道之道路，其中靠近安全島之內側道路劃
    有禁行機車之標誌，原告本不應騎乘機車至該線道，並在停
    滯在該禁行機車之車道上，利用安全島缺口迴轉，從而，被
    告抗辯本件車禍事件，原告亦與有過失，應為可採。
  (三)被告實際受損害之金額，臚列如下：
    1.醫療費用47,583元、就醫車資9,050元及購買消毒藥水、
      尿布等醫療用品890元，業據原告提出醫療費用收據及計
      程車費收據、購買醫療用品收據為證，且為被告所不爭執
      ，堪信為真，從而，原告主張醫療費用47,583元、就醫車
      資9,050元及購買消毒藥水、尿布等醫療用品890元之損失
      為可採信。
    2.原告主張其住院之12日期間有看護費用每日2,200元之損
      失。經查，原告住院之12日期間，有1日在加護病房，11
      日於普通病房，僅於普通病房時有全日看護照顧之必要，
      此有東元綜合醫院95年4月17日東秘總字第095000601號函
      在卷可參。因此被告抗辯應聘請看護之期間應為11日，為
      可採信。從而，原告之看護費損失應為24200元（
      11x2200=24200）
    3.原告主張其在本件車禍後請假休養2個月又8日之事實，業
      經本院向原告就職之緯創資通股份有限公司查詢無訛，有
      該公司於95年4月14日提出之陳報狀為證。但緯創資通股
      份有限公司亦併陳報，原告在請假期間並未扣薪，因此，
      原告主張其在請假期間有薪資損失，實非可採。原告雖另
      主張，其因休假過久，將影響年底之分紅云云。然查，原
      告並未證明其因請假休養其年底分紅有何損失，況影響分
      紅原因眾多，尚不能以原告在工作期間請假即認其有分紅
      之損失。因此，原告在請假期間既然未扣薪，即無薪資之
      損失，原告請求薪資之損失，即非有理。
    4.原告主張其因本件車禍導致有頸部麻痺之後遺症，經進行
      頸椎磁震造影檢查，原告之第4、5頸椎及第7頸椎、第1胸
      椎有椎間盤突出之現象，並提出診斷證明書乙紙為證。惟
      查，椎間盤突出為常見之疾病，造成椎間盤突出之原因眾
      多，包括坐姿不良等等，因此，僅有椎間盤突出之現象，
      尚不能推斷係本件車禍所造成，況於車禍之初，亦未診斷
      出有椎間盤突出之情形，且原告亦未進一步提出證據證明
      椎間盤突出為本件車禍造成之後遺症。因此，原告上開主
      張尚難採信。本件過失傷害事件審酌原告為大學畢業，現
      年25歲未婚，其所受之傷害大部分集中在頭部、脊椎之重
      要、精密神經接收、傳導器官及腎臟，且車禍後住院12天
      ，出院後亦須休養長達二個月，受傷情況甚為嚴重，且頭
      部之傷勢在手術開刀後，留下疤痕且無法再長出毛髮，影
      響外觀，暨被告為高中畢業，受僱做工地清潔工作，名下
      除肇事車輛一部無其他財產，及本件車禍之情節、兩造過
      失之情形等，認原告之精神上之慰撫金以350,000元為適
      當，原告超過上開金額之請求為無理由。
    5. 綜上所陳，原告因本件過失傷害所受之損失為
       431,723 元（47583+9050+890+24200+350000＝
       431723）。
  (四)按損害之發生或擴大，被害人與有過失者，法院得減輕賠償
    金額，或免除之，民法第217條定有明文。本院審酌本件車
    禍主要發生之原因為被告以100公里之時速行駛，超過車禍
    地點之時速線限制50公里，車速過快以致無法注意車前狀況
    ，原告不應行駛至禁行機車之車道，亦有過失。故應減輕被
    告之百分之二十之賠償。本件車禍原告之損害為431,723元
    ，因此，減輕被告百分之二十之賠償，被告應負擔之賠償金
    額為345,378元（431723x0.8=345,378，小數點以下四捨五
    入）。另按保險人依本法規定所為之保險給付，視為被保險
    人損害賠償金額之一部分，被保險人受賠償請求時，得扣除
    之，強制汽車責任保險法第32條訂有明文，查原告因本件車
    禍領有強制汽車責任保險金35,571元，有原告提出之國華產
    物保險股份有限公司賠款支付明細表一紙在卷可參，且為被
    告所不爭執，因此，原告得向被告求償之金額，應扣除上開
    保險金，故得求償之金額為309,807元（000000-00000＝
    309807）。從而，原告請求被告賠償之金額在309,807元（
    000000-00000＝309807）之範圍內為有理由，應予准許，逾
    此範圍之請求為無理由，應予駁回。
五本件命給付之金額未逾新臺幣五十萬元，原告勝訴部分，依民
  事訴訟法第389條規定，依職權宣告假執行，另依民事訴訟法
  第392條第2項規定，因被告聲請，酌定擔保金，宣告被告得預
  供擔保而免為假執行。原告其餘假執行之聲請駁回。
六訴訟費用負擔之依據：民事訴訟法第79條。
中    華    民    國    95    年    5    月    17    日
                  民事第一庭    法  官  黃珮禎
以上正本係照原本作成。
如對本判決上訴，須於判決送達後20日內向本院提出上訴狀。
中    華    民    國    95    年    5    月    17    日
                                書記官  黎秀娟


司法院資訊處製作；財團法人民間司法改革基金會備份。
